【裁判字號】    97,消債更,511
【裁判日期】    970925
【裁判案由】    更生事件
【裁判全文】
臺灣屏東地方法院民事裁定           97年度消債更字第511號
聲  請  人
即債務人    甲○○
                        之1
上列當事人因消費者債務清理事件聲請保全處分，本院裁定如下
：
   主  文
聲請駁回。
    理  由
一、按法院就更生之聲請為裁定前，得因利害關係人之聲請或依
    職權，以裁定為保全債務人財產、限制債權人對於債務人行
    使債權，及停止對於債務人財產強制執行程序之保全處分，
    消費者債務清理條例第19條第1 項第1 、2 、3 款固有明文
    。上開消費者債務清理條例第19條第1 項第1 款所稱保全處
    分，應係為防止債務人財產減少，以債務人為對象，限制其
    處分財產之保全；同條第2 款、第3 款，則係基於維持債權
    人間之公平受償，使債務人有重建更生之機會，以債權人為
    對象，限制其行使債權、聲請強制執行所為之保全（消費者
    債務清理條例第19條立法說明參照）。是法院就更生之聲請
    為裁定前，自應依債務人之財產狀況，就保全處分對債務人
    更生目的達成之促進，及保全處分實施就相關利害關係所生
    影響，兼顧債權人權益，避免債務人惡意利用保全處分，阻
    礙債權人行使權利，或作為延期償付手段之可能性，綜合比
    較斟酌，決定有無以裁定為保全處分之必要。
二、聲請意旨略以：因債權人美商花旗銀行股份有限公司、台新
    國際商業銀行股份有限公司、永豐商業銀行股份有限公司已
    聲請法院強制執行債務人對第三人新光人壽保險股份有限公
    司之每月新資債權；且債務人所有之屏東縣潮州鎮○○段
    356-5 地號土地及坐落其上之建號4473號建物 (下稱系爭房
    地)已 遭債權人臺灣土地銀行股份有限公司、遠東國際商業
    股份有限公司聲請強制執行實施拍賣，又聲請人須負擔父母
    親及小孩扶養費、代償母親債務及家庭支出等，而債務人業
    已提出更生之聲請，為避免財產減少、力求全體債權人公平
    受償及經濟生活重建，故請求對於債務人財產之保全處分、
    對於債務人履行債務及債權人對於債務人行使債權之限制、
    對於債務人財產強制執行之停止及其它必要之保全處分等語
    。
三、經查，債務人對於第三人新光人壽保險股份有限公司之薪資
    債權業經臺灣臺北地方法院96年度執字第54912 號及本院96
    年度執字第24494 號強制執行事件扣押其中3 分之1 ，有債
    務人提出該執行命令影本二件存卷可證，然以債務人自承薪
    資為其唯一收入，且積欠債權銀行債務高達新臺幣 (下同)4
    ,124,292 元 ，各債權人於保全處分至多120 日之期間內，
    可得受償之金額甚微，況如其他債權人認有執行實益，亦得
    具狀就執行程序參與分配，但亦僅能就上開薪資債權3 分之
    1 範圍內比例受償，故限制債權人行使債權對於維持債權人
    間公平受償並無助益。況債務人對於第三人之債權，若係維
    持債務人及其共同生活之親屬生活所必須者，不得為強制執
    行，強制執行法第122 條已定有明文，故債務人對第三人之
    薪資債權，本即限於非債務人及其共同生活之親屬生活所必
    須者，始得強制執行，已考慮債務人生活需要，不致造成債
    務人無法維持基本生活，亦不致阻礙債務人重建更生之機會
    。又債務人之系爭房地雖經本院96年度執字第5690號強制執
    行於民國96年7 月16日實施第1 次公開拍賣，惟該強制執行
    程序因拍賣無實益，業經本院發給債權憑證而終結在案，此
    有該債權憑證影本1 份在卷可稽，顯見執行結果不足以清償
    抵押權人即新光人壽保險股份有限公司之優先債權，況消費
    者債務清理條例第48條第2 項但書規定有擔保或有優先權之
    債權人本即不受法院裁定開始更生之影響，自無礙於其它普
    通債權人之公平受償。再債務人主張須負擔父母親及小孩扶
    養費、代償母親債務及家庭支出等，惟並未究明有何急迫情
    形需保全處分，而依其財產及收入狀況說明書所載，均尚有
    其它扶養義務人共同分擔扶養之責，難認有何保全之原因。
四、綜上，揆諸首開規定及說明，本件保全處分之聲請，應予駁
    回，爰裁定如主文。
中    華    民    國    97    年    9     月    25    日
                            民事庭法官  陳威宏
上為正本係照原本作成。
如不服本裁定，應於裁定送達後10日內，以書狀向本院提出抗告
，並繳納抗告費新臺幣1 千元。
中    華    民    國    97    年    9     月    25    日
                            法院書記官  徐建功


司法院資訊處製作；財團法人民間司法改革基金會備份。
